臺灣高等法院刑事判決
109年度侵上訴字第186號
上  訴  人  臺灣新竹地方檢察署檢察官
被      告  張聰凡


選任辯護人  楊一帆律師(法扶律師)
上列上訴人因被告犯妨害性自主案件，不服臺灣新竹地方法院10
9年度侵訴字第1號，中華民國109年5月6日第一審判決（起訴案
號：臺灣新竹地方檢察署108年度偵字第7142號），提起上訴，
本院判決如下：
    主  文
上訴駁回。
    理  由
一、按行政機關、司法機關及軍法機關所製作必須公示之文書，
    不得揭露被害人之姓名、出生年月日、住居所及其他足資識
    別被害人身分之資訊，性侵害犯罪防治法第12條第2項定有
    明文。而依性侵害犯罪防治法施行細則第6條規定，本法（
    性侵害犯罪防治法）第12條及第13條第1項所定足資識別被
    害人身分之資訊，包括被害人照片或影像、聲音、住址、親
    屬姓名或其關係、就讀學校與班級或工作場所等個人基本資
    料。查本案被告甲○○既因觸犯刑法第221條第1項之罪名，而
    經檢察官提起公訴，核與性侵害犯罪防治法第2條第1項規定
    之性侵害犯罪定義相符，按諸首揭規定，本案判決自不得揭
    露被害人A女、A女友人林○○、洪○○及同事徐○○（其等之姓名
    年籍均詳卷）之姓名、出生年月日、住居所及其他足資識別
    被害人身分之資訊，合先敘明。
二、公訴意旨略以：被告甲○○係「有謙人力派遣」公司湖口分店
    負責人，從事人力派遣之工作，與不知情林○○（綽號「水月
    」）、洪○○（綽號「小喬」）夫婦係透過網路遊戲而認識之
    朋友。緣林○○、洪○○於民國108年5月30日，以協助因網路遊
    戲認識、正遭遇婚變、親子離異且因不諳法律而無助之告訴
    人即代號AV000-A108140成年女子（真實姓名年籍詳卷，下
    稱A女）爭取小孩監護權為由，要求在高雄居住及工作之A女
    ，遠離高雄及北上新竹，與其夫婦一同工作。A女因亟思帶
    回其2歲幼女而有求於林○○夫婦，遂於108年5月31日凌晨1時
    許搭乘「阿羅哈」夜班客車北上抵達新竹站，林○○夫婦便將
    A女接回2人住處，欲介紹A女至被告那邊工作。待被告於同
    日凌晨5、6時許抵達後，林○○夫婦即要求A女答應「說出離
    婚的理由」、「離開高雄屏東」、「留在新竹與他們一起工
    作」3個條件，其等才願意幫忙A女爭取小孩監護權云云，因
    A女猶豫不肯答應，林○○夫婦乃於同日上午外出上班前，將A
    女託交予被告帶出散心及看工作環境，A女可待同日17時再
    行回覆是否答應其夫婦3個條件即可，A女不疑有他，遂搭乘
    與其第一次見面之被告所駕駛白色自小客車在新竹市區閒晃
    。詎被告竟基於強制性交之犯意，先對A女佯稱：要去旅館
    吃東西及休息，等候林○○17時下班云云，A女因搭乘「阿羅
    哈」夜車北上、且已2日未睡覺而身心疲憊，遂同意被告之
    提議，於同日13時53分許一同進入新竹市○○路00號「金燕旅
    館」303室休息補眠，期間被告交付不明飲料予A女飲用後，
    A女即在床鋪側邊入睡。被告便趁A女熟睡之際，將A女所穿
    之外褲及內褲均脫去，再解開A女內衣並掀開A女之上衣，將
    手伸入A女之陰道內抽動，A女為此驚醒後，不斷閃躲並拒絕
    ，被告仍持續上開動作，復按住A女頭部要求幫被告口交生
    殖器，A女雖稱不要，然因下體被挖及被按住頭部疼痛而張
    口，致被告口交之要求得逞；後A女欲趁被告拿取床頭保險
    套之際逃跑，卻遭被告推回床上，並違反A女意願而將其生
    殖器插入A女陰道內抽動，被告即以上述方式強制性交A女得
    逞。待接近同日17時許，被告方以林○○在等候為由，將A女
    帶離「金燕旅館」，惟未讓A女與下班後之林○○夫婦再度碰
    面，即將A女載至「阿羅哈」客運車站，讓身心受創之A女搭
    車返回高雄。A女於同日22時30分許抵達高雄後，發送LINE
    訊息並去電質問洪○○其夫婦是否聯合被告欺騙她？並告知已
    遭被告性侵害之事，林○○遂會同被告及陪同被告之某男性友
    人南下高雄找A女對質及簽立和解書；而A女於108年6月1日
    凌晨4時許依林○○之要求，前往高雄市「享溫馨KTV」五甲店
    56包廂會面，甫踏入包廂便發現已有3名男子在場等候、且
    桌上已擺放空白紙及筆，過程中林○○不斷的質疑A女遭受性
    侵過程，復草擬載有前開3個工作條件之和解書後要求A女簽
    名，A女因深覺恐懼又感到權益受損，且無法接受林○○擬定
    之和解書條件，乃藉故逃離上開包廂。後因A女於108年6月1
    日10時上班之際，躲在廚房外後門打卡室哭泣，為其同事徐
    ○○發現並詢問後，以電話聯絡其社工友人陪同A女至醫院驗
    傷，始循線得知上情。因認被告涉犯刑法第221條第1項之強
    制性交罪嫌等語。
三、按犯罪事實應依證據認定之，無證據不得認定犯罪事實，刑
    事訴訟法第154條第2項定有明文。此所謂認定犯罪事實之證
    據，無論其為直接或間接證據，均須達於通常一般人均不致
    有所懷疑，而得確信其為真實之程度，始得據為有罪之認定
    ，若其關於被告是否犯罪之證明未能達此程度，而有合理性
    懷疑之存在，致使無法形成有罪之確信，根據「罪證有疑、
    利於被告」之證據法則，即不得遽為不利被告之認定（最高
    法院76年台上字第4986號判例參照）。又被害人就被害經過
    所為之陳述，其目的在於使被告受刑事訴追處罰，與被告處
    於絕對相反之立場，是被害人縱立於證人地位具結而為指證
    、陳述，其供述證據之證明力仍較與被告無利害關係之一般
    證人之陳述為薄弱。從而，被害人就被害經過之陳述，除須
    無瑕疵可指，且須就其他方面調查又與事實相符，亦即仍應
    調查其他補強證據以擔保其指證、陳述確有相當之真實性，
    而為通常一般人均不致有所懷疑者，始得採為論罪科刑之依
    據，非謂被害人已踐行人證之調查程序，即得逕以其指證、
    陳述作為有罪判決之唯一證據（最高法院52年台上字第1300
    號判例、98年度台上字第107號判決意旨參照）。
四、公訴意旨認被告涉犯刑法第221條第1項之強制性交罪嫌，無
    非係以被告之供述、告訴人A女之指述、證人林○○於警詢及
    偵查中之證述、證人徐○○於偵查中之證述、被告之名片、A
    女提出與洪○○間之LINE對話紀錄、A女於108年10月3日提出
    之陳述狀、高雄長庚紀念醫院診斷證明書、受話通話明細單
    、「金燕旅館」監視錄影畫面勘驗筆錄、性侵害犯罪事件通
    報紀錄資料、內政部警政署刑事警察局108年8月28日刑生字
    第1080054617號鑑定書、108年10月14日刑生字第000000000
    0000號鑑定書等為其主要論據。
五、訊據被告於警詢、偵查、原審及本院審理時坦承於108年5月
    31日下午，在「金燕旅館」與A女為性交行為等情不諱，但
    堅決否認以強制手段違反告訴人之意願犯之，辯稱：當天早
    上我去林○○家，A女也在，因為我從事人力仲介，A女好像要
    上來北部工作，所以林○○介紹給我認識。我要去看一個工作
    現場，便帶A女一起去。當日下午返回新竹市區，兩人一起
    進入「金燕旅館」休息。一開始是吃東西，之後躺著聊天，
    A女說她會冷，跟我訴苦，我就抱著她，我沒有拉她起來喝
    飲料，是在她醒的狀況下，我用手解開她褲子的扣子，褲子
    是她自己脫的，她的上衣是我拉起來的，內衣是她自己解開
    的，我的手就摸她生殖器外面，後來摸一摸我就用生殖器進
    入她的下體，自然而然發生性行為，之後我們一起離開旅館
    。離開後去停車場牽車，A女要我載她去坐「阿羅哈」客運
    ，我載她去坐客運的時候有聊天，然後就互相加LINE。後來
    林○○打電話給我，問我有沒有對A女怎樣，我說沒有，林○○
    就說要帶我去高雄找A女對質，在對質時，林○○要求要帶A女
    去驗傷，她說不要，林○○就叫我先去外面等，他們在裡面談
    條件我沒聽到，我後來看到A女走出來騎摩托車離開，之後
    林○○他們就叫我進去裡面，我問說有講好嗎，林○○他們是說
    A女要出去一下，後來A女就沒回來了等語；辯護人為被告辯
    護略以：A女之說詞，關於進入旅館之際有無詢問開一間或
    兩間房、是睡夢中遭手指侵入或醒來後始遭侵入、離開旅館
    後為何由被告載A女前往客運車站等節反覆不一，且部分證
    詞與卷內監視錄影畫面、醫院之驗傷診斷證明書不符，告訴
    人有瑕疵之指訴亦無足夠之補強證據擔保其真實性，應諭知
    被告無罪等語。
六、經查：
　㈠被告係「有謙人力派遣」公司湖口分店負責人，而A女為被告
    友人林○○（綽號「水月」）、洪○○（綽號「小喬」）夫婦透
    過網路遊戲而認識之朋友，A女因爭取子女監護權之事而欲
    尋求他人協助，故於108年5月31日北上新竹與林○○夫婦會面
    ，林○○夫婦欲協助A女謀職以利爭取子女監護權，遂介紹A女
    給被告認識，並將A女託交予被告一同去工作現場看看工作
    環境。嗣被告於108年5月31日13時53分許，與A女一同進入
    位於新竹市○○路00號之「金燕旅館」303室休息，期間被告
    有以其生殖器插入A女陰道之方式，與A女為性交行為之事實
    ，業據被告於警詢、偵訊、原審及本院審理時供承在卷（偵
    卷第4至7頁、第34至35頁，原審卷第38頁、第161至164頁，
    本院卷第60頁、第112頁），並據證人即告訴人A女於警詢、
    偵訊及原審審理時證述明確（偵卷第8至13頁、第39至41頁
    ，原審卷第145頁），且有內政部警政署刑事警察局108年10
    月14日刑生字第0000000000000號鑑定書在卷可佐（偵卷第1
    08至109頁），而證人林○○於警詢及偵查亦證述被告與A女當
    日認識經過等情甚明（偵卷第14至15頁、第53至54頁），上
    開事實，堪予認定。
　㈡就A女於警詢、偵查及原審審理時指訴遭被告強制性交之情節
    如下：
　⒈A女於108年6月13日警詢時證稱：「……進了303房就先吃東西
    ，我就躺在床的最裡面，他過來碰我的手說我的身體很冷，
    他有要抱住我，我有推了一下，他說這麼冷抱著比較不會冷
    ，後來我太累就睡著了。睡到一半他拉我起來餵我喝飲料，
    我喝起來像是茶的味道，那時候我沒有完全醒來，我又接著
    睡，後來我突然醒來發現我的褲子跟內褲都被脫掉，上衣被
    掀到一半、內衣也被解開，我要爬起來他就壓在我身上，手
    就伸到我的陰道內了，手一直做抽動的動作，我說『你到底
    在幹嘛!』他說『妳這樣會不會很舒服』，我一直往後退，退到
    枕頭的地方，我說『不要』，他說『不要什麼』，他的手一直持
    續在做抽動的動作，他一直問我『你想不想要』，我那時就想
    離開，他半跪在床上，生殖器顯露在我面前，要我幫他吹，
    我的頭往左邊撇開，他用手硬壓我的頭，要我去幫他口交，
    我後來試圖要往床尾的地方跑，他又來把我推回去躺在床上
    ，他生殖器就直接插進來，插入我的陰道內，大概動了3下
    吧，他說他太久沒有做愛，他就往床上躺，我要離開，他就
    叫我過去，他要我幫他吹幫他弄硬，我那時整個嚇住，他自
    己用手弄他的下體，他要我幫他摸，我不要我整個嚇傻，他
    可能又硬了又把我推到床上，又插入我的生殖器，抽動大約
    5、6下，然後他就說『我要內射了』，我那時整個被嚇住，他
    可能已經射了就從我身上退出來，我就趕快跑到廁所去，我
    本來要關門，他說『寶貝等一下，我還沒有進去啊』，他就走
    進來，我那時已經全身發抖在哭了，他用飯店的沐浴乳幫我
    洗下體，他後來洗他自己，我趕快衝去廁所穿衣服，我穿上
    衣服他就跟我說時間快到了，我們去小喬家給他們答案，我
    就跟他慢慢走出旅館」、「（問：被告對妳為性侵害時，妳
    是如何反應的？）那個時候我有反抗，我有說不要」等語（
    偵卷第10至11頁反面）。
　⒉嗣於108年7月26日偵訊時證稱：「（問：你究竟是在睡覺時
    跟被告發生性關係？還是醒著的時候？）我睡覺的時候發生
    的，但是到了一半我就醒過來。我睡著之後不知道他做了什
    麼，我只知道睡到中途他讓我喝了飲料，我繼續躺著睡，等
    我驚醒後，發現我褲子包含內褲都被脫了，他的手正在摳挖
    我的下體，有伸入我的陰道內，我立刻往後躲，但他還是過
    來用手挖我的下體，接著他要我幫他口交，我不要，他就用
    手強行壓我的頭，並用生殖器碰觸我的臉，我不願意，但他
    更用力壓我的頭及用手用力的挖我下體，讓我疼痛後嘴巴張
    開來，就趁機把生殖器放入我的嘴巴，那時我很痛，我有跟
    他說『不要』，他要我幫他口交後沒多久，他就從床頭邊要
    拿保險套，當時我想要趁機逃跑，但他動作比我還快，直接
    把我推回床上，就把他的生殖器官插入我的陰道內，我推他
    但是他不讓我推，我躲在後面也不行，他抽動5、6下之後就
    射精了，之後就結束了。我那時跑到廁所要把門鎖起來，但
    他不讓我鎖，直接衝進來說『寶貝你幹嘛跑這麼快』，我一
    直躲在旁邊，他要動手幫我洗下體，接著就用沐浴乳幫我洗
    下體，洗完後他說時間快到了，『水月』在等我們，要我跟
    他一起走下去，我就跟他離開金燕旅館了」等語（偵卷第39
    頁反面）。　
　⒊復於原審109年4月15日審理時證稱：「進到房間後，因為原
    先還有買一些東西，吃完之後我真的太累了，我說我要休息
    一下，可是我睡到一半的時候，被告有給我喝不知道什麼東
    西，然後讓我繼續躺下，沒多久我就感覺到好像他就開始在
    那邊親什麼的，我後來要跑，他又把我推回床上，甚至用手
    把我的頭壓下去要我去吸他的下體，我不要，身體也沒有什
    麼力氣，被他得逞後，我跑到廁所鎖門，可是我正要鎖門時
    ，他比我更快一步把腳擋在門口不讓我鎖，一進來就很莫名
    其妙跟我講說寶貝，妳幹嘛不等我，我一直躲在角落，他又
    說要幫我洗澡，中途他的電話一直來，後來就說要離開，他
    就說林○○他們在等我們，可是他不是把我載到他們那邊，
    中間我有問他你為什麼不敢載我過去」、「（問：當妳發現
    被告的手在妳下體，妳告訴他不要，被告有把手抽出來嗎？
    ）他繼續抽動。（問：被告的手繼續在妳下體抽動，他如何
    要求妳進行口交？）他抓著我的頭，硬把我推到他的生殖器
    那邊，硬要我張開嘴巴。（問：被告的手是離開妳下體後，
    用兩隻手壓住妳的頭要求妳口交，還是一隻手在妳的下體裡
    面，另一隻手壓著妳的頭，接近他的生殖器？）他的身體壓
    在我身上，讓我上半身有點不太能動彈，手是離開下體的，
    另外一隻手硬把我壓到他的下體前面，讓我的臉靠近他的下
    體。（問：被告硬要妳含住他的下體，妳有進行口交動作嗎
    ？）我沒有，他硬要我嘴巴打開。（問：妳嘴巴打開之後，
    做了何事？）被告要我含住他。……我那時候哭，嘴巴會打
    開，他順勢就……（問：妳曾稱因為妳不願口交，故妳有跑
    掉？）我硬要跑，然後被告又把我推回床上」等語（原審卷
    第123頁、第141至143頁）。
　⒋按成年被害人指訴不一致部分若僅屬犯罪細節，縱略有出入
    ，雖未必足以資為拒絕採信之理由，但若是對於重要情節或
    犯罪基本構成要件事實所述前後有重大矛盾、情節違常，無
    法究明原因，致證明力過於低下，即難遽採為論罪科刑之依
    據。公訴意旨雖以被告趁A女熟睡之際，解開A女衣褲並將手
    伸入其陰道內抽動，A女因而驚醒云云，但A女對於何時察覺
    被告以手伸入其陰道，於警詢時稱：醒來後要爬起來，被告
    就壓在我身上，將手伸進其陰道內（偵卷第10頁正面）；嗣
    於相隔僅1月餘之偵訊中卻稱：驚醒後發現被告正用手摳挖
    其下體，有伸入其陰道內（偵卷第39頁反面），前後所述不
    一。又被告始終否認當日有口交情事，而A女關於所指訴遭
    強迫口交之情節，於偵訊中稱：被告係用手用力壓其頭部及
    用手用力挖其下體，使其疼痛後張開嘴巴，趁機將生殖器放
    入（偵卷第39頁反面）；於原審審理時則稱：當時我平躺，
    被告用半跪的方式壓住我身體上半身，一隻手已經離開我的
    下體，另一隻手壓著我的頭部到被告生殖器前，那時我哭泣
    ，嘴巴會打開，被告就順勢而為等語（原審卷第141至143頁
    、第149至152頁、第171頁），其先後所述存有歧異。況以A
    女所描述之上開口交時被告所採壓制方式，被告並無法完全
    掌控A女開口閉口之舉動，則其有無逕將陰莖放入A女口中，
    強行進行口交之可能，亦非無疑。此外A女於警詢時所述第
    一次性交後，要離開時，又遭被告推到床上並再度插入性交
    等情，與其偵查及審理中所述亦有不同。是以，A女對於所
    指證遭被告強制性交之前開主要經過，說詞反覆，且有違常
    情，非無瑕疵可指。
　㈢又告訴人A女於就醫之初僅稱熟睡之際遭親吻並強迫口交，繼
    而逃跑時遭強拉到床上強制性交（詳偵卷第79、80頁），此
    外亦無藥物檢測紀錄，即難認A女所指被告提供飲料一節涉
    及藥物施用行為，合先敘明。再A女雖證述當日性交係遭被
    告強行壓制、用力摳挖下體等強制手段行之，其亦有推拒、
    反抗等語，惟觀之A女於108年6月1日10時25分至醫院驗傷結
    果，除處女膜9點鐘方向有陳舊性裂傷外，其外陰部、頭面
    、肩頸、胸腹、背臀、四肢等部位均無外傷，此有高雄長庚
    紀念醫院受理疑似性侵害事件驗傷診斷書附卷可稽（存放於
    偵卷末證物封內），難以佐認A女所述上開遭強力壓制並為
    抗拒下之性交情節。再觀之檢察官勘驗「金燕旅館」之監視
    錄影畫面，顯示事發當日16時52分許，被告從電梯走出，A
    女低頭跟隨在後，被告走向櫃台交還房間鑰匙，A女步伐緩
    慢走向旅館門口自動門，被告交還鑰匙後跟隨A女一同走出
    旅館自動門等情，有勘驗筆錄及監視器畫面擷圖在卷可參（
    偵卷第68頁、偵卷末證物封），是以A女離開旅館時未遭被
    告挾持，亦未向外求援或自行離去，反等待被告將房間鑰匙
    交還給旅館櫃台後，始與被告同行離去，並由被告駕車載送
    其前往搭乘客運，復自承在前往搭乘客運之車上，有與被告
    互相加LINE，當天亦有在回高雄之路途中與被告互相傳送LI
    NE訊息（原審卷第124頁、第169頁），另觀之雙方訊息內容
    ，告訴人A女先傳「我的過去很複雜，所以才會用瘋癲態度
    看待我的人生」，被告回傳「不需要這樣做自己就好」，告
    訴人A女再傳「知道我剛跟你說強姦我的那個男生，後來怎
    麼了嗎？」，被告則回傳「？」，之後雙方尚有通話2次，
    此有被告提出之LINE訊息擷圖在卷可參（原審卷第83頁），
    均難佐認A女在遭到被告以強制方式違反意願而為性交後，
    因心理創傷或對被告產生厭惡、恐懼，並排斥與被告接觸之
    受害反應，是此部分亦難據為A女受害之認定。
　㈣至證人林○○於警詢及偵查中固證稱A女返回高雄後即向其妻洪
    ○○表示遭被告強制性交，其得知後有帶同被告南下高雄與A
    女對質欲處理和解事宜等情（偵卷第14至16頁、第53至55頁
    反面），A女並提出其與洪○○間之LINE對話紀錄（偵卷第21
    至25頁、第66頁）。惟關於A女提及遭性侵害部分，係證人
    林○○聽聞A女之單方指陳，並非實際見聞被告有上開犯行，
    而LINE之對話內容亦為A女事後告知洪○○遭被告性侵害及對
    於對質和解過程之質疑，均屬與A女之指訴具有同一性、重
    複性之累積證據，無法作為補強A女陳述憑信性之證據；而
    有關雙方對質部分，證人林○○於警詢及偵查時證稱：原先不
    相信A女會第一次見面就自願與被告發生性關係，故要求被
    告南下對質，然於對質過程中，感覺A女說詞多有反覆，致
    其產生懷疑，且因雙方各執一詞，故未簽立和解書等語（偵
    卷第15至16頁、第54至55頁）。被告並不否認與A女發生性
    行為之事實，而同意對質及和解並不等同自白強制性交犯行
    ，何況雙方亦未簽立任何和解書，證人林○○此節所證，與被
    告於與A女性交過程有無施以強制手段一事之關聯性尚遠，
    無從補強A女指訴性交係遭強制為之一事之真實性。
　㈤另證人徐○○於偵查中固證稱：我跟A女是早餐店的同事，原本
    星期五我休假，老闆娘臨時叫我代A女的班，到了星期六我
    回去上班時，我問A女為何昨天沒有來上班，一開始她不跟
    我說，我看她一臉想要睡的睏樣，我就詢問她，她就說「我
    被性侵了」，當下她並沒有哭，但臉色很不好，我就問她「
    怎麼一回事」，她沒有跟我說什麼，只說被性侵的地點在新
    竹，當時她講的很含糊，有說好像是一對線上遊戲的夫妻，
    我也不太清楚過程，我就叫她趕快去報案採證；（有何補充
    ？）當天早上約十點左右，我在廚房工作，看到A女在後門
    打卡室那邊哭，當時應該已經哭完了，因為眼睛、鼻子紅紅
    的等語（偵卷第61頁正反面）。然關於其聽聞A女片面指陳
    遭性侵害一事，並非其實際見聞，此部分屬與A女陳述相同
    之累積性證據，非適格之補強證據。至於其所證A女當時之
    情緒狀態，其補充證稱因A女眼睛、鼻子紅紅，應該已經哭
    完等語，與其一開始所證述A女一臉想要睡的睏樣之情狀不
    同，且影響情緒之成因多端，依A女於警詢時所述，因小孩
    在5月30日遭其夫帶走，A女急於要回小孩而北上找網友林○○
    夫妻商量，繼而發生本案，故A女情緒亦可能受離婚、子女
    監護問題之影響，無法確認其情緒反應與本案間關聯性之情
    形下，難僅憑證人所述A女當時之情緒狀態而為不利於被告
    之認定。
　㈥另A女提出之高雄長庚紀念醫院診斷證明書固記載其於108年6
    月5日、108年6月19日、108年7月8日、108年7月31日至該院
    門診治療，經診斷罹有「1.創傷後壓力疾患、2.重鬱症，單
    一發作，重度無精神病特徵」（偵卷第92頁），且於偵訊及
    原審作證過程中曾數度情緒激動而中斷庭訊。惟創傷後壓力
    症候群（Post-traumatic stress disorder）係患者經歷一
    定原因的損害性作用下，出現嚴重、持續或有時延遲發生的
    壓力疾患。因此必須有創傷事件發生，始討論患者有無罹患
    此病，該創傷事件即為疾病定義中之一定原因。而創傷後壓
    力疾患之症狀表徵不單隨著時間進行而產生浮動狀態，患者
    之年齡因素、表達方式及認知能力，也會影響此疾病之判斷
    。性侵害被害人除創傷後壓力症候群外，亦常見與其共病或
    單獨存在之精神疾病包括憂鬱症、恐慌症、失眠等。從而，
    精神科醫生在鑑定處理此類病患時，也應注意其背後之創傷
    事件（不限於性侵害事件）。必也被害人呈現之創傷後壓力
    疾患，經證實與因個案性侵害事件之關連性，該項鑑定報告
    始足作為被害人陳述憑信性之補強證據（最高法院108年度
    台上字第1263號判決意旨參照）。本案卷內所附A女於108年
    6月1日至高雄長庚紀念醫院驗傷之病歷，經轉診精神科會診
    時，A女已提及其壓力源尚有離婚官司、小孩監護權、與夫
    家之關係等，且在本案之前也曾有過自傷之紀錄，此有醫院
    會診回覆單在卷可憑（偵卷第82頁），是影響情緒及其所受
    創傷後壓力疾患之成因多端，不能確認與個案性侵害事件之
    關連性，且A女之指訴存有前揭瑕疵，則該診斷結果或情緒
    表現即難以作為A女有瑕疵之指訴之補強證據。
　㈦至於起訴書所引告訴人之陳述狀，其內容僅為其對本案之意
    見陳述，亦屬於與A女指訴具同一性之累積證據，自不得作
    為其指訴之補強證據。又告訴人之性侵害犯罪事件通報紀錄
    資料（偵卷第85至88頁、偵卷末證物封），僅為醫療、警政
    、社政單位接獲A女驗傷報案後之相關處理流程紀錄，而卷
    附受話通話明細單（偵卷第93頁），僅能證明證人林○○帶同
    被告南下找A女時，彼此間曾以電話聯繫，內政部警政署刑
    事警察局108年8月28日刑生字第1080054617號鑑定書、108
    年10月14日刑生字第0000000000000號鑑定書所證明兩人間
    有性交之事實，以及被告之名片，均與A女所指被告施以強
    制手段一事無關聯性，無可補強關於強制部分指訴之真實性
    。
七、綜上所述，本件證人即告訴人A女之指訴非無瑕疵可指，檢
    察官所舉前揭各項證據，不足以補強告訴人A女陳述之憑信
    性，故檢察官所為舉證，尚未達於通常一般之人均可得確信
    而毫無合理懷疑存在之程度。此外，復無其他積極證據足資
    認定被告有檢察官起訴之強制性交犯行，揆諸首揭說明，自
    應為被告無罪之諭知。
八、駁回上訴之理由
　㈠原審經審理後，認依檢察官所提卷內證據資料，不能證明被
    告犯罪，而為被告無罪之諭知，認事用法，核無不合。
　㈡檢察官上訴意旨略以：
　⒈告訴人A女於凌晨時分，自高雄市搭乘阿羅哈長程客運車到新
    竹市，且因爭取小孩監護權之事，近2日未能安眠，對突遭
    性侵害之過程不願重複回想及難以面對，實難期待於受詢問
    者對於提問者得鉅細靡為重複一字不漏的陳述，然詢（訊）
    者之詢問，分問答式與會話式訊問，問答式乃一問一答，會
    話式問答，則予被訊問者連續陳述回答，其回答簡潔、詳細
    自有不一，原審逕認A女說詞前後不一之瑕疵，實屬過苛。
　⒉再者，遭性侵害之被害人於受侵害時及侵害後之反應，或與
    其本人個性、家庭背景等諸多因素而迥然不同。原判決認「
    A女為何未阻擋被告將生殖器放入口中、何以於一同進出旅
    館時向該旅館工作人員呼救及被告何以毫無畏懼將陰莖置入
    A女口中，令人費解」，然查：強制性交時，加害人因一時
    性慾且居於支配控制者姿態，對於弱勢之被害人確有可能認
    為其可恣意對於被害施以一切暴力行為與手段；在被害人為
    加害人獨處之場所，且身形與力量顯有差距之情形下，被害
    有隨時有遭加害人傷害之危險，是其因張懼而不得不放棄抵
    抗之情事，本不足為奇。參之受性侵害之被害人於突遭侵害
    時之情緒反應極其複雜，或顧及他人質疑眼光、或擔心遭他
    人異議指點，或顧及自身日後社會評價，致未能於第一時間
    斷然決定求救，於數日、數月甚至數年後，始以舉發求助，
    事所常有。原判決認A女於案發時，未全力抵抗成傷、或強
    咬被告生殖器或大聲嚷嚷呼救，而為有利於被告事實之認定
    ，自有認定事實不當，致適用法令違誤之判決違背法令。
　⒊原審認事後A女與被告有互相加line，回高雄途中與被告互相
    傳送line訊息部分。惟查：A女因慘遭見不到數小時之陌生
    人性侵害，心身俱疲，備感忿怒，然與被告素未謀面，與被
    告互加line，其目的並非與被告一見鍾情，產生好感，期待
    友情長存，而是不甘受辱，保留被告的聯絡方式後待日後蒐
    證。A女用line傳送「知道我剛才跟你說強姦我的那個男生
    ，後來怎麼樣了嗎？」等語，足知A女事後傳訊息予被告，
    其用意係警告、提醒被告，其所作所為令人不齒，針對其強
    姦行為，必須付出代價及強姦者之下場，原審認為A女傳lin
    e之舉止，乃彼此訴苦，顯與事實不符。再佐以，A女返抵高
    雄市後，立即將其遭性侵之事告知林○○夫婦，且質問及哭訴
    其等二人是否共同欺騙A女，令其遭被告性侵害。被告如非
    對A女為強制性交，又何需星夜專程夥同林○○及另名男性友
    人，趕赴數百公里外之高雄市，約同A女和解，被告之舉止
    顯係擔心其性侵A女之犯行遭究責，方急於掩蓋甚明。綜上
    所述，原判決認事用法尚嫌未洽，爰依法提起上訴，請將原
    判決撤銷，更為適當合法之判決等語。
　㈢惟查：告訴人之指訴雖非一有不符即全無可採，但就重要情
    節倘有前後不一、情節違常，致證明力過低，即難採為論罪
    科刑之依據。本案告訴人為成年人，有完整的敘事能力，但
    其指訴有瑕疵可指，已如前述，且該等瑕疵陳述均為告訴人
    自行陳述，且警詢、偵查均非採一問一答，而是連續陳述，
    故與訊（詢）問者之問答方式無關。又性侵害事件不宜以被
    害人有無拼命抵抗之理想被害人型態來檢驗被害人之陳述是
    否可信，但因為此類案件有其隱密性，在場者往往僅有被告
    與被害人，無法僅憑被害人一方之詞即遽入人罪，故仍需驗
    證被害人證詞之憑信性，而本案以A女自述被告當場施以強
    制力之強度，例如半跪姿壓制上半身或以手指用力摳挖下體
    等節，但驗傷診斷書上並無相對應之傷勢可資補強其陳述之
    憑信性，就所述口交部分，被告否認當日有口交，且除非被
    告認為A女同意，或者是其所施以之強制力已達可完全控制A
    女自由意志之狀況，否則被告是否敢冒風險將其生殖器放入
    告訴人口中，並非無疑，此與告訴人是否自行決定放棄抵抗
    無關，檢察官以上詞質疑原判決認事用法不當云云，難認有
    理。其次，關於被告與A女間互相加LINE及傳送訊息乙節，
    行為時機與一般被害人遭受侵害後逃避、遠離加害者之反應
    已有不同，而檢察官僅節錄片段對話認為A女提及強姦話題
    係在警告被告須付出代價云云，但當日雙方完整之對話尚有
    A女這方先傳送「我的過去很複雜，所以才會用瘋癲態度看
    待我的人生」，被告回傳「不需要這樣做自己就好」，難認
    完整對話脈絡有警告之意。至於檢察官質疑被告兼程趕赴高
    雄與A女洽談和解一事，是由林○○發起，且最終並未簽立任
    何和解書，而林○○居中調解不成，亦建議A女訴諸法律，而
    不再插手管這件事，有LINE對話紀錄可參，故檢察官稱被告
    欲掩蓋犯行云云，要屬臆測。綜上，檢察官上訴理由係就原
    審踐行調查證據程序後，本於經驗法則所為證據取捨、判斷
    其證明力職權之適法行使，仍持己見為不同之評價，指摘原
    判決不當，尚非可採，其上訴並無理由，應予駁回。　
據上論斷，應依刑事訴訟法第368條，判決如主文。
本案經檢察官林佳穎提起公訴，檢察官邱宇謙提起上訴，檢察官
王正皓到庭執行職務。
中　　華　　民　　國　　109 　年　　11　　月　　18　　日
                  刑事第六庭  審判長法　官  劉方慈
                                    法　官  朱嘉川
                                    法　官  許曉微
以上正本證明與原本無異。
檢察官如不服本判決，應於收受送達後20日內向本院提出上訴書
狀，惟須受刑事妥速審判法第9條限制。其未敘述上訴之理由者
，並得於提起上訴後20日內向本院補提理由書(均須按他造當事
人之人數附繕本)「切勿逕送上級法院」。
刑事妥速審判法第9條：
除前條情形外，第二審法院維持第一審所為無罪判決，提起上訴
之理由，以下列事項為限：
一、判決所適用之法令牴觸憲法。
二、判決違背司法院解釋。
三、判決違背判例。
刑事訴訟法第 377 條至第 379 條、第 393 條第 1 款之規定，
於前項案件之審理，不適用之。
                                    書記官  徐仁豐
中　　華　　民　　國　　109 　年　　11　　月　　18　　日